---
title: "Miguel - População Urbana"
format: html
editor: visual
---

```{r}
#| label: load-packages
#| include: false

library(tidyverse)
library(WDI)

options(scipen = 999) # Remover notação científica

# DADOS EM PAINEL
Urbanpopulationpainel <- WDI(country = 'all',
                              indicator = 'SP.URB.TOTL')

# DADOS TRANSVERSAIS (2023)
Urbanpopulationtransversal <- WDI(country = 'all',
                                   indicator = 'SP.URB.TOTL',
                                   start = 2023, end = 2023)

# SÉRIE TEMPORAL (BRASIL)
Urbanpopulationtemporal <- WDI(country = 'BR',
                                indicator = 'SP.URB.TOTL')
```

## Variável

A variável escolhida foi a **população urbana total** (`SP.URB.TOTL`), fonte Banco Mundial (WDI). Medida em número absoluto de habitantes urbanos.

## Gráfico de Dados em Painel

Este gráfico apresenta a evolução da **população urbana** ao longo do tempo para o **Brasil** e para os **demais países** disponíveis na base do Banco Mundial.

Cada linha representa a trajetória de um país entre os anos disponíveis, permitindo observar tendências de crescimento ou estagnação populacional urbana, ainda está atrás de China (aprox. 900 mi) e Índia (aprox. 500 mi), mas à frente dos EUA (aprox. 270 mi) quando se considera apenas a parcela urbana.

```{r}
#| label: grafico-painel
#| warning: false
#| echo: false

Urbanpopulationpainel %>%
  filter(!is.na(SP.URB.TOTL)) %>%
  mutate(Brasil = if_else(iso2c == "BR", "Brasil", "Outros")) %>%
  ggplot(aes(x = year, y = SP.URB.TOTL, group = country, color = Brasil)) +
  geom_line(size = 0.8, alpha = 0.8) +
  scale_color_manual(values = c("Brasil" = "red", "Outros" = "black")) +
  labs(
    title = "Evolução da População Urbana - Brasil vs Outros Países",
    x = "Ano",
    y = "População Urbana",
    color = "Legenda"
  ) +
  theme_minimal()
```

## Gráfico de Dados Transversais (2023)

Este gráfico mostra a **população urbana** de diferentes países **apenas no ano de 2023**, Permite comparar diretamente o tamanho da população urbana brasileira em relação aos outros países em 2023, crescimento contínuo desde 70, passando de \~40 mi para \~170 mi em 2023, mostrando tanto urbanização acelerada nos anos 70-90 quanto um ritmo mais moderado na última década.

```{r}
#| label: grafico-transversal
#| warning: false
#| echo: false

Urbanpopulationtransversal %>%
  filter(!is.na(SP.URB.TOTL)) %>%
  mutate(Brasil = if_else(iso2c == "BR", "Brasil", "Outros")) %>%
  ggplot(aes(x = reorder(country, -SP.URB.TOTL), y = SP.URB.TOTL, fill = Brasil)) +
  geom_col(show.legend = FALSE) +
  scale_fill_manual(values = c("Brasil" = "red", "Outros" = "black")) +
  labs(
    title = "População Urbana em 2023 - Brasil vs Outros Países",
    x = "País",
    y = "População Urbana (2023)"
  ) +
  theme_minimal() +
  theme(axis.text.x = element_blank())
```

## Gráfico de Série Temporal (Brasil)

Este gráfico foca **exclusivamente no Brasil**, mostrando a evolução da **população urbana** brasileira ao longo dos anos.

-   **Fase I (1960–1980)**: salto de \~40 mi para \~80 mi — urbanização intensa, modernização industrial e expansão das metrópoles.

<!-- -->

-   

    **Fase II (1980–2000)**: de \~80 mi para \~150 mi — consolidação das grandes regiões metropolitanas (São Paulo, Rio) e interiorização do crescimento.

<!-- -->

-   

    **Fase III (2000–2023)**: crescimento mais suave, passando de \~150 mi para \~170 mi — indica saturação de áreas centrais e maior papel das cidades médias.

```{r}
#| label: grafico-serie-temporal
#| warning: false
#| echo: false

Urbanpopulationtemporal %>%
  ggplot(aes(x = year, y = SP.URB.TOTL)) +
  geom_line(color = "red", size = 1) +
  geom_point(color = "red", size = 2) +
  labs(
    title = "Evolução da População Urbana no Brasil",
    x = "Ano",
    y = "População Urbana"
  ) +
  theme_minimal()
```
